臺灣高等法院臺中分院刑事判決　　　　　　　　　九十二年度上訴字第二三三八號
　　上　訴　人
　　即　被　告　辛○○
　　選任辯護人　洪嘉鴻
　　　　　　　　陳清華
右上訴人因強盜案件，不服臺灣彰化地方法院九十二年度訴字第一二０四號中華民國
九十二年十一月十四日第一審判決（起訴案號：臺灣台中地方法院檢察署九十二年度
偵字第六七七八號），提起上訴，本院判決如左：
      主  文
上訴駁回。
      事  實
一、辛○○因缺錢購買毒品，竟與戊○○（業經台灣台中地方法院判處有期徒刑六年
    八月，戊○○於上訴後經撤回上訴確定在案）二人，共同基於意圖為自己不法所
    有之概括犯意，先至彰化縣永靖鄉不詳之處所購得西瓜刀一把後，於附表所示之
    時間、地點，由辛○○騎乘ＫＳＫ─四七八號重型機車搭載戊○○，分別戴上黑
    色與銀色之安全帽以為掩飾，其二人見附表所示之己○○等人單獨一人或僅搭載
    小孩騎乘機車或腳踏車時，即以佯裝問路等藉口把己○○等人攔下，戊○○便持
    所備之西瓜刀在己○○、丁○○面前揮砍、舞弄，嚇令其二人交出身上之錢財，
    或由戊○○持西瓜刀、攔下丙○○、甲○○，命交出財物，致使己○○等四人在
    受脅迫下心生畏懼至不能抗拒，或自行將財物交予戊○○（附表編號四丁○○部
    分），或任由戊○○逕行取走皮包（附表編號一己○○部分），或見狀迅即掙脫
    逃離，而令其強盜未獲得逞（附表編號二、三丙○○、甲○○部分），戊○○與
    辛○○下手強盜後即騎乘上開機車離去（其犯罪時間、地點、被害人、犯罪方法
    及所得財物，各詳如附表所示），所得現金經朋分花用一空，其餘之皮包與證件
    則任意丟棄。其等復於九十二年八月三十日下午二時許，共乘上述機車，攜帶該
    把西瓜刀尋找下手目標，於同日下午二時三十分行經彰化縣田尾鄉○○村○○路
    ○段三八０號前，見庚○○一人騎乘腳踏車，皮包放在腳踏車前之置物籃內，認
    有機可乘，竟另行起意搶奪財物，共同基於意圖為自己不法所有之犯意聯絡，推
    由戊○○下車，乘庚○○不及防備之際，出手強拉庚○○放在籃子之皮包欲奪取
    其財物，但遭庚○○堅決反抗，致辛○○等二人搶奪財物未得手，並在庚○○大
    聲求救下，引起路人張祝搖之協助，戊○○當場被制伏而未得財物，辛○○則乘
    隙逃離現場（此部分辛○○被台灣台中地方法院判處有期徒刑四月，業經其撤回
    上訴而確定在案），並扣得其二人所戴之安全帽二頂及辛○○掉落在現場之拖鞋
    一隻、機車前板碎片等物，報警處理後，經戊○○自行供出其另與辛○○如附表
    之強盜犯行，辛○○因自知員警已查明其身份，遂於同年九月二日到彰化縣警察
    局北斗分局海豐派出所投案，並帶同員警至同縣永靖鄉敦厚村圳腳巷旁之樹林內
    ，起出作案用之西瓜刀一把。
二、案經彰化縣警察局北斗分局報告臺灣彰化地方法院檢察署檢察官偵查起訴。
    理  由
一、訊據被告辛○○對於其與共犯戊○○二人，因缺錢購買毒品而起意共同持西瓜刀
    強取附表所示各被害人之財物，均坦承不諱，核與同案被告戊○○之供述、被害
    人己○○、丙○○、甲○○、丁○○、庚○○、及證人張祝搖於警訊、偵查及本
    院審理中證述之情節相符，並有被告與戊○○所有供犯罪所用之西瓜刀一把、安
    全帽二頂、及被告掉落在現場之拖鞋一隻、機車之前板碎片扣案可資佐證，另有
    照片共二十六幀、現場圖一張及贓物領據一紙附卷可稽。被告雖辯稱被害人丙○○、王臣林、丁○○三人於案發當時並未達到不能抗拒之程度，此部分無成立強
    盜之餘地云云。經查：１證人丁○○於警詢時即供稱「西瓜刀就是跟那晚歹徒所
    持有的一樣」「後座的男子持刀子問我有沒有錢」等情（偵查卷第五十二頁），
    參以其在本院審理中另供稱，歹徒一個站在伊機車前面，另一個人站在伊旁邊，
    兩人距離伊均約一公尺左右等語，足見雙方距離頗近，而扣案西瓜刀刃長約三十
    公分，閃亮照人，另有照片三張附於偵查卷足稽（偵查卷第三十三頁），被害人
    丁○○於夜間騎車驟遇歹徒持刀攔路，其中一名歹徒站在其機車前，另一名歹徒
    持刀站在其身邊，進無可進，退無可退，衡情其顯然已至不能抗拒程度，其於本
    院審理中所證稱案發當時其不害怕，因他向其要錢，其就給他，歹徒手上所拿的
    是刀或是其他物品，其不清楚等語，應係事後迴護被告之詞；２證人丙○○於本
    院審證稱：案發當時伊載伊兒子，伊的機車是直行，歹徒從旁邊的田路出來，該
    機車前面一位歹徒假裝問路，並用左手拉伊右手，企圖拉倒伊；歹徒追過來之後
    ，前面的人向伊講只是要問路，而機車後座的人就抽出刀子，當時其等機車均尚
    在行駛中，伊之機車是在前面，歹徒的機車是在後面，但是兩者距離應該很近等
    語，案發當時係晚上八時四十分許，又在鄉○○路，丙○○以機車載其子，被告
    二人年輕力壯，並且亮出前揭鋒利之西瓜刀，證人丙○○自屬不能抗拒，乃理所
    當然；３證人甲○○於警詢中供稱有二名歹徒機車將伊攔，後座男子持一把西瓜
    刀下來，．．伊知道要搶劫，立刻大聲喊叫，丟下腳踏車趕快逃走等語（偵查卷
    第五十一頁，），顯見案發當時甲○○為被告等人攔住，並出示西瓜刀威脅，已
    使甲○○不能抗拒，否則又何致立刻棄車逃逸；綜上所述，被告所辯均無可信，
    至證人己○○、丁○○等人於警訊詢之供述，被告於原審時已同意作為本件之證
    人供述，其作成時之情況亦為適當，依修正後刑事訴訟法第一百五十九條之五第
    一項規定，有證據能力，被告另辯稱前述證人於警詢之供述無證據能力，亦無可
    採。
二、核被告辛○○所為，係犯刑法第三百三十條第一項、第二項之加重強盜既遂及未
    遂罪。其與同案被告戊○○二人間，有犯意之聯絡及行為之分擔，為共同正犯。
    又其二人先後四次加重強盜既遂及未遂之犯行，均時間緊接、所犯構成要件相同
    ，顯係基於概括犯意反覆為之，應依連續犯之規定論以一罪，並依法加重其刑。
三、原審法院適用刑法第二十八條、第五十六條、第三百三十條第一項（原審贅引第
    二項）之規定，並審酌被告犯罪所得利益不多，在缺錢購買毒品之情況下犯本罪
    ，犯罪手段、態樣、所生危害，及犯後後坦認犯行，態度良好等一切情狀，量處
    被告有期徒刑七年六月。並敘明扣案之西瓜刀及安全帽二頂，均係被告二人所有
    ，供其等犯本罪所用之物，併依刑法第三十八條第一項第二款之規定宣告沒收。
    至其餘所扣之拖鞋一隻，雖係被告辛○○所有，惟難認係其等供犯搶奪所用或預
    備之物，爰不併予宣告沒收，認事用法尚無不合，量刑亦稱妥適，被告上訴意旨
    略以被害人未至不能抗拒之程度，不能對被告以強盜罪論處云云，指摘原判決不
    當，並無可取，為無理由，應予駁回。
四、公訴意旨另以：被告二人自承尚有於同年八月二十八日二十二時許，在彰化縣永
    靖鄉○○村○○路○段一０三巷五六號前，以附表所示之手法，強盜一名不詳姓
    名、年籍之女子新台幣一千三百元，而認被告二人此部分尚涉犯強盜罪嫌等語。
    按被告或共犯之自白，不得作為有罪判決之唯一證據，仍應調查其他必要之證據
    ，以察是否與事實相符，刑事訴訟法第一百五十六條第二項定有明文。本件公訴
人認被告二人涉犯此部分強盜罪嫌，無非以被告二人業已自白犯行，並有前述西
    瓜刀、安全帽等證物扣案為其論據；惟查公訴人並未能舉證證明此部分犯行之被
    害人究係何人，是被告二人就此部分之自白是否真實，尚有未明，復查無其他積
    極證據足認被告確有此部分犯行，惟因公訴人認此部分與前揭有罪部分犯行有連
    續犯之裁判上一罪關係，爰不另為無罪之諭知。
據上論結，應依刑事訴訟法第三百六十八條，判決如主文。
本案經檢察官乙○○到庭執行職務。
中      華      民      國      九十三      年      四      月    八    日
                                   臺灣高等法院臺中分院刑事第十庭
                                         審判長法  官　林  照  明
                                               法　官  王  　　銘
                                               法　官  林  清  鈞
右正本證明與原本無異。
如不服本判決應於收受送達後十日內向本院提出上訴書狀，其未敘述上訴之理由者並
得於提起上訴後十日內向本院補提理由書（均須按他造當事人之人數附繕本）。
                                               書記官  許  哲  禎
中     華     民     國     九十三     年      四      月     十三      日
                                                              　　　　　Ｆ
附表：
┌──┬─────┬─────┬───┬───────────┬─────┐
│編號│犯罪時間  │犯罪地點  │被害人│犯   罪   方    法    │ 所得財物 │
├──┼─────┼─────┼───┼───────────┼─────┤
│一  │民國九十二│彰化縣溪湖│己○○│由辛○○騎乘機車載邱永│皮包內有身│
│    │年八月二十│鎮湳底里湳│      │芳，戊○○持西瓜刀將騎│分證、信用│
│    │六日二十一│底路      │      │乘機車之己○○攔停後，│卡、新臺幣│
│    │時許      │          │      │持上開刀械在被害人面前│五仟元。  │
│    │          │          │      │揮動舞弄致被害人心生畏│          │
│    │          │          │      │懼並致使不能抗拒，逕由│          │
│    │          │          │      │戊○○搶走皮包。      │          │
├──┼─────┼─────┼───┼───────────┼─────┤
│二  │民國九十二│彰化縣田尾│丙○○│由辛○○騎乘機車載邱永│ 無       │
│    │年八月二十│鄉柳鳳村鳳│      │芳，戊○○持西瓜刀將騎│          │
│    │八日二十時│田路      │      │乘機車之丙○○攔停，並│          │
│    │許        │          │      │以問路為藉口，欲行搶時│          │
│    │          │          │      │，為丙○○掙脫而未遂。│          │
├──┼─────┼─────┼───┼───────────┼─────┤
│三  │民國九十二│彰化縣田尾│甲○○│由辛○○騎乘機車載邱永│ 無       │
│    │年八月二十│鄉打簾村張│      │芳，戊○○持西瓜刀將騎│          │
│    │八日二十一│厝巷三二○│      │腳踏車之甲○○攔停，並│          │
│    │時許      │號前      │      │以跑路為藉口欲捉住王臣│          │
│    │          │          │      │森強盜財物時，為甲○○│          │
│    │          │          │      │掙脫而未遂。          │          │
├──┼─────┼─────┼───┼───────────┼─────┤
│四  │民國九十二│彰化縣永靖│丁○○│由辛○○騎乘機車載邱永│新臺幣二十│
│    │年八月二十│鄉湳漧村二│      │芳，戊○○持西瓜刀將騎│元        │
│    │九日二十時│巷附近產業│      │機車之丁○○攔停，並以│          │
│    │許        │道路      │      │跑路為由，叫丁○○交出│          │
│    │          │          │      │財物，丁○○受迫拿錢出│          │
│    │          │          │      │來給戊○○。          │          │
└──┴─────┴─────┴───┴───────────┴─────┘
                                                              　　　　Ｆ
